臺灣彰化地方法院交通事件裁定　九十四年度交聲字第四二九號
　　移送機關　交通部公路總局台中區監理所彰化監理站
　　異議人即
　　受處分人　甲○○
上列受處分人因違反道路交通管理處罰條例案件，對於交通部公
路總局台中區監理所彰化監理站中華民國九十四年七月二十五日
所為之處分（原處分案號：彰監四字第裁六四—ＤＡ00000
00號）聲明異議，本院裁定如下：
   主   文
原處分撤銷。
甲○○不罰。
    理  由
一、原處分意旨略以：異議人即受處分人甲○○於民國九十四年
    五月二十六日十一時五十二分許，將其所有車牌號碼五Ｆ─
    五七七三號自用一般小客車停放在中壢市○○街二八九號前
    之身心障礙者專用停車位，且車內無放置身心障礙者專用停
    車位識別證，經原舉發機關即桃園縣政府警察局交通隊員警
    以受處分人違反道路交通管理處罰條例第五十六條第一項第
    十款規定而掣開桃警局交字第ＤＡ0000000號舉發違
    反道路交通管理事件通知單，受處分人依限提出申訴後，原
    處分機關即交通部公路總局台中區監理所彰化監理站仍認其
    確有前開違規行為，乃依據道路交通管理處罰條例第五十六
    條第一項第十款之規定裁處新臺幣（下同）一千二百元之罰
    鍰在案。
二、本件異議意旨略以：受處分人甲○○為領有中華民國身心障
    礙手冊及持有彰化縣政府所核發身心障礙者專用停車位識別
    證之輕度肢障人士，依法本得停放車輛於身心障礙者專用停
    車位，雖於上開時、地停車時，一時疏忽未將身心障礙者專
    用停車位識別證置放車內，致所有之車牌號碼五Ｆ─五七七
    三號自小客車遭拖吊並處以罰鍰，實令受處分人深覺不便及
    震撼，希返還拖吊費用並撤銷裁決書，爰聲明異議等語。
三、經查：(一)按「公共停車場應保留百分之二比例做為身心障礙
    者專用停車位，車位未滿五十個之公共停車場，至少應保留
    一個身心障礙者專用停車位。非領有專用停車位識別證明之
    身心障礙者或其家屬，不得違規佔用。」，身心障礙者保護
    法第四十八條第一項定有明文，是以上開條文觀之，若係身
    心障礙者及其家屬，自可合法使用身心障礙者專用停車位。
    (二)本件受處分人甲○○為領有中華民國身心障礙手冊及持有
    彰化縣政府所核發身心障礙者專用停車位識別證（牌照號碼
    ：五Ｆ─五七七三，有效期限九十九年六月三十日）之輕度
    肢障人士等情，有中華民國身心障礙手冊及身心障礙者專用
    停車位識別證影本各一紙在卷可憑，復有受處分人行車執照
    、牌照等相關資料附卷足稽，是其主張得合法使用身心障礙
    者專用停車位乙節，自有所據。雖身心障礙者專用停車位設
    置管理辦法第九條規定：「使用身心障礙者專用停車位者，
    除掛有專用牌照之車輛外，應將專用停車位識別證置於汽車
    擋風玻璃明顯處或黏貼於機車車首，以供查核檢驗。」等語
    ，惟專用停車位識別證之置放僅係供他人或執法者辨識使用
    身心障礙者專用停車位之人是否有權使用之方法之一，縱認
    身心障礙者有疏未將專用停車位識別證置放於車內以供辨識
    之情形，究非當然等同該身心障礙者即無權利使用身心障礙
    者專用停車位。(三)況且，身心障礙者專用停車位設置管理辦
    法係依據身心障礙者保護法第四十八條第二項：「前項身心
    障礙者專用停車位之設置地點、空間規劃、使用方式、識別
    證明之核發及違規佔用之罰則等由中央主管機關會同交通、
    營建等相關單位定之。」之規定而訂立，而身心障礙者保護
    法之立法意旨係在維護身心障礙者之合法權益及生活，保障
    其公平參與社會生活之機會，結合政府及民間資源，規劃並
    推行各項扶助及福利措施，此參該法第一條規定即明，是若
    在受處分人現已得證明其確為身心障礙者身分之前提下，僅
    以其疏未於停車時出示專用停車位識別證，即認其並無合法
    使用身心障礙者專用停車位之權利而屬違規停車，實與上開
    立法意旨不符。
四、按汽車駕駛人於身心障礙者專用停車位違規停車者，處新臺
    幣六百元以上一千二百元以下罰鍰，道路交通管理處罰條例
    第五十六條第一項第十款固定有明文。惟本件受處分人確係
    身心障礙者，得合法於身心障礙者專用停車位停放車輛，已
    如前述，原處分機關不察，遽以受處分人違反上開規定為由
    而為前揭裁決，即難認為允當，是本件異議為有理由，自應
    由本院將原處分撤銷，改諭知異議人即受處分人甲○○不罰
    ，以資適法。
五、至於違規行為人對於保管車輛處所繳交之拖吊費用八百元，
    乃係為防範道路違規停車，道路交通管理處罰條例第五十六
    條第二項明文規定於交通勤務警察或依法令執行交通稽查任
    務人員舉發違規停車車輛後，得即使用拖吊廠商之拖吊車迅
    予處理。而違規停車之汽車駕駛人對保管處所所繳之拖吊費
    用或保管費用，即係道路交通管理處罰條例第五十六條第二
    項之「移置費」，亦即拖吊廠商及保管處所代受處分人移置
    車輛之對價，包含拖吊車之使用費及受處分人車輛置放於保
    管處所之車輛保管費，並不具行政秩序罰之性質，係與本件
    所依據之道路交通管理處罰條例第五十六條第一項第一款規
    定裁處一千二百元罰鍰之行政秩序罰，在性質上迥然不同而
    異其目的，故受處分人對此不服，應另為他徑尋求解決，尚
    非在本院審酌之列，附此敘明。
六、據上論斷，應依道路交通案件處理辦法第二十條，裁定如主
    文。
中　　華　　民　　國　  九十四　年　  八  月　三十一　日
                  交通法庭　  法  官  周莉菁
以上正本證明與原本無異。
如不服本裁定，應於送達後五日內，向本院提出抗告狀（須附繕
本）。
中　　華　　民　　國　  九十四　年　  九   月　  五 　日
                              書記官  黃當易
